臺灣臺中地方法院臺中簡易庭民事判決
111年度中簡字第1665號
原      告  富邦產物保險股份有限公司

法定代理人  羅健明  
訴訟代理人  何正偉  
被      告  陳申章  


上列當事人間請求侵權行為損害賠償（交通）事件，經本院於民
國111年7月1日言詞辯論終結，判決如下：
    主    文
被告應給付原告新臺幣111,198元，及自民國111年3月14日起至
清償止，按年息百分之五計算之利息。
原告其餘之訴駁回。
訴訟費用新臺幣1,660元，由被告負擔新臺幣1,162元，餘由原告
負擔。
本判決原告勝訴部分得假執行。
　  事實及理由
壹、程序事項
　　本件被告未於言詞辯論期日到場，核無民事訴訟法第386條
    各款所列情形，爰依原告之聲請，由其一造辯論而為判決。
貳、實體事項
一、原告主張：被告於民國109年4月12日15時48分許，駕駛車牌
    號碼0000-00號自小客車，行經彰化縣和美鎮美港公路1段時
    ，因未注意車前狀況，致擦撞由原告所承保，為訴外人辛梅
    芳所有並由訴外人孫富村駕駛之車牌號碼000-0000號自小客
    車（下稱系爭車輛），造成系爭車輛受損，被告自應負損害
    賠償之責。又系爭車輛經送修復後，支出修復費用新臺幣（
    下同）156,048元（零件：88,843元、工資67,205元），原
    告已本於保險責任賠付完畢，自得依民法第184條第1項前段
    、第191條之2、第196條、保險法第53條第1項規定取得代位
    求償權，爰依法提起本件訴訟等語。並聲明：被告應給付原
    告156,048元，及自起訴狀繕本送達翌日起至清償日止，按
    年息百分之5計算之利息。。 
二、被告未於言詞辯論期日到場，亦未提出書狀作何聲明或陳述
    。
三、得心證之理由：
　㈠原告主張被告於上開時地與系爭車輛發生碰撞，造成系爭車
    輛受損之事實，業據其提出與其所述相符之道路交通事故當
    事人登記聯單、道路交通事故現場圖、行車執照、駕駛執照
    、汽車險理賠申請書、估價單、車損照片、電子發票證明聯
    等件為證，並經本院依職權向彰化縣政府警察局和美分局調
    取道路交通事故調查卷宗（含道路交通事故現場圖、道路交
    通事故調查報告表、當事人調查筆錄、酒精測定紀錄表、現
    場照片、當事人登記聯單等資料）查核無訛，被告已於相當
    時期受合法之通知，而於言詞辯論期日不到場，亦未提出任
    何準備書狀爭執，依本院證據調查之結果，堪信原告主張之
    事實為真正。按汽車行駛時，駕駛人應注意車前狀況及兩車
    併行之間隔，並隨時採取必要之安全措施，於道路交通安全
    規則第94條第3項定有明文。又查，系爭事故之肇事原因，
    參酌彰化縣政府警察局和美分局所繪製道路交通事故現場圖
    及觀事故現場照片可知本件被告駕駛其自小貨車沿美港公路
    1段由西往東方向行駛，碰撞前方同向同車道之系爭車輛所
    致(見本院卷第91、103至109頁)，而被告亦自承：「我當時
    沿美港公路由西往東方向行駛，行駛至西川路200巷口時，
    當時是紅燈我停下，等綠燈亮時，我往前行駛，前方塞車，
    車輛均不動，我一時沒有注意到，就撞上前方車輛。」
　　等語（見本院卷第97頁）。顯見本件事故之發生係因被告未
    注意車前狀況而不慎與前方之系爭車輛發生碰撞而肇事，堪
    認被告就本件事故之發生具有過失甚明；又被告之過失行為
    與系爭車輛受損之結果間，具有相當因果關係，故本件損害
    之發生應由被告負全部之過失責任。
　㈡次按因故意或過失，不法侵害他人之權利者，負損害賠償責
    任；汽車、機車或其他非依軌道行駛之動力車輛，在使用中
    加損害於他人者，駕駛人應賠償因此所生之損害，民法第18
    4條第1項前段、第191條之2前段分別定有明文。又被保險人
    因保險人應負保險責任之損失發生，而對於第三人有損失賠
    償請求權者，保險人得於給付賠償金額後，代位行使被保險
    人對於第三人之請求權；但其所請求之數額，以不逾賠償金
    額為限，保險法第53條第1項亦有明定。經查，被告駕車疏
    未注意車前狀況，致與前方之系爭車輛發生碰撞而肇事，系
    爭車輛因而受損，堪認被告就本件事故之發生具有過失甚明
    ，被告自應依民法第184條第1項前段、第191條之2前段規定
    ，負損害賠償責任。因原告已依保險契約賠付系爭車輛之修
    理費用給付156,048元，是原告依保險法第53條第1項前段規
    定，得代位辛梅芳行使其對被告之損害賠償請求權。
　㈢再按損害賠償，除法律另有規定或契約另有訂定外，應以填
    補債權人所受損害及所失利益為限；不法毀損他人之物者，
    被害人得請求賠償其物因毀損所減少之價額。民法第216條
    第1 項、第196條分別定有明文。而所謂請求賠償物被毀損
    所減少之價額，得以修理費用為估定標準，但以必要者為限
    ，例如修理材料以新品換舊品，應予折舊（最高法院77年度
    第9次民事庭會議決議參照）。又保險人代位被害人請求損
    害賠償時，如其損害額小於保險人已給付之賠償金額，則保
    險人所得代位請求者，應祇以該損害額為限（最高法院65年
    台上字第2908號判例意旨參照）。經查，系爭車輛之修理費
    用156,048元，係包含工資67,205元、零件88,843元，已如
    前述。其中零件部分因係以新品替換舊品，依上開說明，自
    應扣除折舊，至工資則無折舊問題。依行政院所頒「固定資
    產耐用年數表」及「固定資產折舊率表」規定，小客車之耐
    用年數為5年，依定率遞減法每年折舊千分之369。且營利事
    業所得稅查核準則第95條第6項規定「固定資產提列折舊採
    用定率遞減法，以1年為計算單位，其使用期間未滿1年者，
    按實際使用之月數相當於全年之比例計算之，不滿1月者，
    以月計」。查系爭車輛為107年9月出廠（見本院卷第29頁系
    爭車輛行車執照），參照民法第124條規定意旨，推定其出
    廠日期為107年9月15日，至109年4月12日本件事故發生為止
    ，依前揭規定計算，系爭車輛計算折舊之使用期間為1年又7
    月。準此，經扣除系爭車輛使用期間之折舊額後，原告得請
    求之零件費用為43,993元（計算式詳附表），再加計工資67
    ,205元，是以，本件系爭車輛之合理修繕金額合計111,198
    元（計算式：43,993＋67,205＝111,198）。此金額低於原告
    賠付之金額，依上開說明，原告僅得代位請求被告給付系爭
    車輛修理費用損害額應以111,198元為限。
　㈣末按給付有確定期限者，債務人自期限屆滿時起，負遲延責
    任；給付無確定期限者，債務人於債權人得請求給付時，經
    其催告而未為給付，自受催告時起，負遲延責任。其經債權
    人起訴而送達訴狀，或依督促程序送達支付命令，或為其他
    相類之行為者，與催告有同一之效力，民法第229條第1 項
    、第2項分別定有明文。又按遲延之債務，以支付金錢為標
    的者，債權人得請求依法定利率計算之遲延利息。但約定利
    率較高者，仍從其約定利率；應付利息之債務，其利率未經
    約定，亦無法律可據者，週年利率為百分之5，民法第233條
    第1項、第203條亦分別明定。查原告對被告之侵權行為損害
    賠償債權，核屬無確定期限之給付，既經原告提起本件民事
    訴訟，且起訴狀繕本於111年3月13日合法送達被告（111年3
    月3日寄存送達，111年3月13日送達生效，送達證書見本院
    卷第129頁），則原告請求被告自起訴狀繕本送達被告之翌
    日即111年3月14日起至清償日止，按年息百分之五計算之遲
    延利息，核無不合，應予准許。
四、綜上所述，原告依上開規定，代位請求被告給付111,198元
    ，及自111年3月14日起至清償日止，按年息百分之5計算之
    利息，為有理由，應予准許。逾此部分之請求，則屬無據，
    應予駁回。
五、本件事證已臻明確，兩造其餘攻擊防禦方法及所舉證據，經
    審酌結果，與本件判決結論均無影響，爰不一一論述，附此
    敘明。
六、本件原告勝訴部分係就民事訴訟法第427條第1項訴訟適用簡
    易程序為被告敗訴之判決，爰依民事訴訟法第389條第1項第
    3 款規定，依職權宣告假執行。
七、訴訟費用負擔之依據：民事訴訟法第79條。
中　　華　　民　　國　 111　　年　　 7　　月　　29　　日
                          臺灣臺中地方法院臺中簡易庭 
　　　　　　　　　                法  官  張清洲
附表
折舊時間 金額 第1年折舊值 88,843×0.369=32,783 第1年折舊後價值 88,843-32,783=56,060 第2年折舊值 56,060×0.369×(7/12)=12,067 第2年折舊後價值 56,060-12,067=43,993 
以上為正本，係照原本作成。
如不服本判決，應於送達後20日內，向本院提出上訴狀並表明
上訴理由，如於本判決宣示後送達前提起上訴者，應於判決送達
後20日內補提上訴理由書（須附繕本）。如委任律師提起上訴者
，應一併繳納上訴審裁判費。
中　　華　　民　　國　 111　　年　　 7　　月　　29　　日
                    　　　　      書記官  陳慧津